【裁判字號】    89,交上訴,136
【裁判日期】    891011
【裁判案由】    遺棄等
【裁判全文】
臺灣高等法院刑事判決                  八十九年度交上訴字第一三六號
    上  訴  人
    即  被  告  甲○○
右上訴人，因遺棄等案件，不服臺灣桃園地方法院，八十九年度交訴字第六號，中華
民國八十九年五月三十日第一審判決（起訴案號：臺灣桃園地方法院檢察署八十八年
度偵字第九九三三號），提起上訴，本院判決如左：
    主      文
原判決關於公共危險（肇事逃逸）部分及執行刑撤銷。
甲○○被訴公共危險罪（肇事逃逸）部分無罪。
其他上訴駁回。
上訴駁回部分所處有期徒刑貳月，如易科罰金，以佰元折算壹日。
    事      實
一、甲○○於民國八十八年一月十一日凌晨零時五十五分許，駕駛ＫＵ－三七三八號
    自小客車，沿桃園縣桃園市○○○道之中平路往中山路方向行駛，行經該路與屬
    支線道之壽昌街二十巷無號誌交岔路口前，車行速限為時速四十公里以下之路段
    時，本應注意汽車行駛時駕駛人應注意車前狀況，並隨時採取必要之安全措施，
    汽車行經無號誌之交岔路口，應減速慢行，作隨時停車之準備，而按其情形又無
    不能注意之情事，竟疏未注意減速慢行作隨時停車之準備，仍以時速近四十公里
    之速度驅車前行，適乙○○駕騎ＲＦＺ－七四五號機車沿壽昌街二十巷往「縣立
    游泳池」方向駛來，亦疏未注意車輛行至無號誌之交岔路口，支線道車應暫停讓
    幹線道車先行，並未在該路口暫停以讓行駛在中平路幹線道上之車輛優先通過，
    即貿然騎機車駛入路口繼續直行，致其機車左後側遭甲○○駕車撞擊，乙○○頓
    時人車倒地，受有左臉蜂窩組織炎、左上眼瞼裂傷三公分×一公分、左眉處裂傷
    二公分×一公分、下巴瘀腫九公分×二公分、右膝挫傷瘀腫二公分×一公分、左
    膝挫傷瘀腫一公分×一公分、左手拇指瘀腫０‧五公分×０‧五公分之傷害。詎
    甲○○於駕車肇事致乙○○受傷之後，僅下車查看乙○○之傷勢旋即駕車駛離現
    場而逃逸。嗣經乙○○記上車號並報警始循線查獲。
二、案經乙○○訴由桃園縣警察局桃園分局報請台灣士林地方法院檢察署檢察官呈經
    台灣桃園地方法院檢察署檢察官偵查起訴。
    理      由
一、訊據被告甲○○，坦承於前開時、地，駕車撞及告訴人乙○○所騎駛機車之左後
    側致許某人、車倒地受有傷害，當時車速為時速三、四十公里，肇事後旋即駕車
    逃逸等情不諱，其於警訊亦供承：車禍發生後我有下車查看，發現騎機車的乙○
    ○受傷不嚴重我就走了等語，核與告訴人乙○○指訴之情節相符。至前開事發路
    段係未設有號誌之交岔路口，車行速率限制為時速四十公里以下，當時係夜間有
    照明且視距良好等情，則分別有警製道路交通事故調查報告表一份及現場照片四
    幀在卷可憑。另告訴人乙○○確因本件車禍受有右述傷害乙節，復有長庚紀念醫
    院診斷證明書（乙種）、台灣省立桃園縣醫院診斷證明書影本各一紙中存卷足稽
    。又查，中平路為市區○○道路，壽昌街二十巷則為巷道，是以依該二條道路承
    擔之交通功能，堪認中平路係屬幹線道，壽昌街二十巷則係支線道。
二、按汽車行經無號誌之交岔路口，應減速慢行，作隨時停車之準備，汽車行駛時，
    駕駛人應注意車前狀況，並隨時必要之安全措施，道路交通安全規則第九十三條
    第一項第四款、第九十四條第三項分別定有明文，被告駕車依法即負有前開注意
    義務，且當時雖係夜間惟仍有照明又視距良好，其前方視線、視野自屬清楚無礙
    ，當能明瞭其前方各人、車之動態，況被告又係駕車撞擊告訴人機車之左後側，
    顯見告訴人係驅車進入路口前行相當距離後始遭被告駕車撞及，要非於被告駕車
    趨近時始猝然衝出而致被告有措手不及無以煞避之情況，是衡諸當時情形，被告
    顯非不能注意，詎其不僅疏未注意減速慢行接近前開無號誌交岔路口，並作隨時
    停車之準備，仍以時速三、四十公里即接近該路段最高速限時速四十公里之速度
    驅車前進，抑且，又疏未注意告訴人已騎車駛進路口之車前狀況致生本件車禍，
    其有過失甚明。次按，車輛行至無號誌交岔路口，支線道車應暫停讓幹線道車先
    行，此並為道路交通安全規則第一百零二條第一項第二款所明定。告訴人騎機車
    沿屬支線道之壽昌街二十巷行至前揭無號誌交岔路口前，依規定即應先在路口前
    暫停以讓行駛在屬幹線道之中平路上之被告駕車優先通行，惟其未暫停即貿然騎
    車駛入路口而遭被告駕車撞擊，其就本件車禍之發生雖屬與有過失，惟究未能據
    此解免被告疏失之責。另本件經送鑑定結果，亦同認告訴人、被告各具駕駛機車
    由支線道駛出未暫停讓幹道車先行、駕小自客車行近無號誌交岔路口未減速慢行
    之違規情事，有台灣省政府桃園縣區車輛行車事故鑑定委員會鑑定意見書一份附
    卷可考。告訴人所受之傷害與被告之過失行為間有相當因果關係，被告犯行洵堪
    認定，應依法論科。
三、被告因駕車之疏忽傷害告訴人，係犯刑法第二百八十四條第一項前段之過失傷害
    罪。
四、關於過失傷害部分，原審適用前開所犯法條，審酌被告犯罪之一切情狀，量處有
    期徒刑二月，認事用法，俱無不合，量刑亦無不當，應予維持，被告上訴，未具
    體指出原判決此部分有何不當，其上訴無理由，應予駁回，並就此部分所處徒刑
    諭知易科罰金之折算標準。
五、公訴意旨指被告甲○○於民國八十八年一月十一日肇事後逃逸避責，另犯刑法第
    一百八十五條之四之公共危險（肇事逃逸）罪嫌云云；惟按行為之處罰以行為時
    之法律有明文規定者為限，此罪刑法定主義之旨，為刑法第一條所明定；查刑法
    第一百八十五條之四係於民國八十八年四月二十一日始增修公布，被告行為時，
    並無此法條存在，是故不能援引嗣後公布之法條溯及既往入被告於此罪；原審不
    察，就被告八十八年一月之肇事逃逸行為，論以上開公共危險罪，自有未合；既
    經上訴，自應將原判決此部分撤銷，改為無罪之諭知。
六、原判決所定執行刑，應部分罪刑之撤銷，而失所依附，應併予撤銷。
據上論斷，應依刑事訴訟法第三百六十八條、第三百六十九條第一項前段、第三百六
十四條、第三百零一條第一項，刑法第四十一條，罰金罰鍰提高標準條例第二條，判
決如主文。
本案經檢察官呂光華到庭執行職務。
中      華      民      國    八十九    年      十      月     十一     日
                              臺灣高等法院交通法庭
                                  審判長法  官  許  國  宏
                                        法  官  洪  光  燦
                                        法  官  袁  從  楨
右正本證明與原本無異。
公共危險部分檢察官如不服本判決應於收受送達後十日內向本院提出上訴書狀，其未
敘述上訴之理由者並得於提起上訴後十日內向本院補提理由書（均須按他造當事人之
人數附繕本）。
                                        書記官  王  忠  良
中      華      民      國    八十九    年      十      月     十六     日
附錄：本案論罪科刑法條全文
刑法第二百八十四條第一項前段
因過失傷害人者，處六月以下有期徒刑、拘役或五百元以下罰金。致重傷者，處一年
以下有期徒刑、拘役或五百元下罰金。


司法院資訊處製作；財團法人民間司法改革基金會備份。
